臺灣臺中地方法院民事判決　九十二年度婚字第一七六號
　　原　　　告　　乙○○
　　訴訟代理人　　張智學　律師
　　複代理人　　　黃翎芳　律師
　　被　　　告　　甲○○
右當事人間請求離婚事件，本院於民國九十三年三月九日言詞辯論終結，判決如左
：
    主    文
准原告與被告離婚。
訴訟費用由被告負擔。
    事　　實
甲、原告方面：
  一、聲明：如主文所示。
  二、陳述：
  (一)兩造於民國八十八年十月一日結婚。婚後不久，原告基於信任被告，自八十八
      年十一月起，陸續將畢生積蓄新台幣（下同）五百七十萬元，加計沒有證據的
      錢共六、七百萬元交與被告理財，詎兩造夫妻間互動溝通漸行減少，甚至在原
      告母親重病入院，被告也未曾到醫院負責看護照顧。
  (二)九十一年三月間，被告與原告母親陳戴彩屏發生口角，被告即離家出走；同年
      五月，原告因工作出國，被告藉口離家十天；自此原告就對於被告心存懷疑，
      開始追問被告交與其保管積蓄之下落，被告推託，且時常發生爭吵。
  (三)九十一年十一月初原告要求被告交代該金錢下落，被告過戶原告價值一百餘萬
      元之股票，稱所有積蓄已投資股票，該股票即是之前六、七百萬元投資結果。
  (四)九十一年十二月初，原告向被告要求返還其投保國泰人壽鍾愛一生三一三終生
      壽險（保額各五十萬元）（保單號碼：0000000000號、00000
      00000號）（下稱鍾愛一生保單）、萬代福二一一終生壽險（保額八十一
      萬元）（保單號碼：0000000000號）（下稱萬代福保單）的保險單
      ，詎所有之保險單，在未經原告之同意下，均變更要保人及受益人為被告，且
      已經持向國泰人壽貸款，二份鍾愛一生保單貸得七萬六千元，貸款後未繳保費
      ，經原告支付十二萬餘元始復效；又將萬代福保單先行貸款二十五萬元再解約
      ，解約時取得近八萬元，解約後取得之款亦用途不明。
  (五)被告投資花用原告六、七百萬元積蓄，又未經原告同意，擅自將原告為要保人
      及受益人之名義變更為被告，並連續向保險公司貸款，且隨意離家，對於原告
      之家屬漠不關心，應無意維持婚姻，足以破壞婚姻之共同生活，實難期待共同
      生活之續繼，依社會通常觀念，堪認係民法第一千零五十二條第二項前段所稱
      難以維持婚姻之重大事由，而此事由應由被告負責，爰依民法第一千零五十二
      條第二項前段規定請准離婚。
  (六)對被告抗辯之陳述：
　１被告自原告帳戶轉出六百七十萬元，資金提領情形，臚列於后：
　八十八年五月二十六日，自原告華南商業銀行（下稱華南銀行）0000000
　　0000號帳戶解除0000000號碼之定期存單，提領一百萬元。
　八十八年五月十三日，分別自原告第一商業銀行（下稱第一銀行）000000
　　00、00000000、00000000號帳戶各提領一百萬元。
　八十八年十一月二十六日、八十九年一月十日，分別自原告合作金庫00000
　　0000000號帳戶，各提領一百萬元、七十萬元。
　八十八年六月十四日、八十九年二月二十六日，分別自原告台中商業銀行（下稱
　　台中商銀）000000000000號帳戶，各提領五十萬元。
　２Ｘ六－五０六八號自小客車車款五十五萬元，其中四十二萬元為聘金，另十三萬
　　元為原告自備，僅是借用被告名義登記而已，原告才是該小客車之所有權人。因
　　原告母親臥病，亟需金錢，始於九十一年十二月五日委由明星汽車估價，並將汽
　　車登記為原告所有，再行出售，被告獲知原告要出售該小客車，就揚言要全家同
　　歸於盡，在九十一年十二月十三日離家時，果真將瓦斯桶搬進臥房內。
  ３被告提出之附件保單明細中，原告婚前親自繳納者為原告為要保人的鍾愛一生保
  　單 (各五十萬元)及兒子陳家寬為要保人之鍾愛一生保單 (保額為七十萬元)、女
  　兒陳家儀為要保人之富貴保本三福終身 (保額為六十萬元)( 下稱富貴保本保單)
  　，婚後因被告未經同意私自變更原告為要保人、受益人之上開鍾愛一生保單，又
  　持以貸款後，未繳納保費，原告不得不於九十二年間變更要保人、受益人後，再
  　補繳保費復效，其餘保單保費均係被告繳納的。
　三、證據：提出下列證物為證：
  (一)戶籍謄本正本乙份。
  (二)國泰人壽保險單二份（保單號碼：0000000000、00000000
      0）及國泰人壽查詢系統保單號碼0000000000號查詢資料、七十九
      年六月份保險費送金單（均為影本）各乙份。
  (三)交付被告金額明細表正本乙份。
  (四)原告郵局八十八年十二月十三日提款單（三十萬元）影本乙份。
  (五)原告華南銀行活期存摺、八十八年六月十七日取款條（六十萬元）、八十八年
      八月十一日取款條（十二萬四千元）、八十九年十月十六日取款憑條（二十五
      萬元）、九十年五月七日取款憑條（二萬元）、九十年一月十七日取款憑條（
      八萬一千元）及被告八十九年十月十六日存款憑條（二十五萬元）（均為影本
      ）各乙份。
  (六)原告台中商銀綜合存款存摺明細、八十八年八月二十五日取款條（二十四萬元
      ）、八十八年九月十六日取款條（五十二萬元）、八十八年十月十八日取款條
      （八萬元）、八十八年十月十八日取款條（二萬元）、八十九年二月二十六日
      到期存款單（五十萬元）、八十九年二月二十九日電匯單（五十萬元：匯入被
      告華南銀行帳戶）（均為影本）各乙份。。
  (七)原告第一銀行八十九年五月十三日到期存本取息單二件（各一百萬元）、八十
      九年五月二十三日電匯單（二百萬元：匯入被告沙鹿農會帳戶）、九十年四月
      二十日取款憑條（二十萬元）（均為影本）各乙份。
  (八)原告合作金庫八十八年十一月二十六日取款單（一百萬元）、八十八年十一月
      二十六日電匯單（一百萬元：匯入被告沙鹿農會帳戶）、八十八年十一月二十
      六日取款單（二萬元）、八十九年一月十日取款單（七十萬元）、八十九年一
      月十日電匯單（七十萬元：匯入被告沙鹿農會帳戶）、八十九年一月二十五日
      取款單（三萬六千元）、八十九年一月二十六日取款單（六萬元）、九十一年
      九月十六日取款單（二萬六千元）（均為影本）各乙份。
  (九)財政部中區國稅局九十一年十一月六日贈與稅不納入贈與總額證明書。
  (十)被告涉嫌偽造原告名義變更或簽立保險單明細影本乙份。
乙、被告方面：
  一、聲明：原告之訴駁回。
  二、陳述：
  (一)被告僅自原告銀行存款取得三百七十萬元，另八十九年十月十六日以原告為要
      保人之國泰人壽萬代福保單取得二十五萬元，合計三百九十五萬元，經原告同
      意後，部分加計被告資金用以股票投資（股票資金原告占四分之三，被告占四
      分之一），部分用於購買國泰人壽保單。被告投資股票計至九十一年十一月七
      日餘額僅剩一百一十萬零八百二十元，已於九十一年十一月初以贈與為原因將
      被告名下所有股票過戶至原告名下。
  (二)原告母親陳載彩屏重病送入沙鹿光田醫院開刀時，被告還特地請朋友拜託主治
      醫師多多照顧，一個星期後，陳載彩屏即轉到林口長庚醫院，原告每個星期天
      均會載被告及原告大哥陳文生夫婦一同去醫院探視，當天往返從未間斷，嗣一
      個月後又轉回沙鹿童綜合醫院復健，並請外勞照顧，被告有空即會到醫院探視
      ，原告所言被告從未到醫院照顧婆婆或離家出走，顯非事實。
  (三)九十一年五月間，原告因工作出國，原告與前妻所生長子陳家寬晚上在台中市
      補習，補習時間從星期二至星期日，下課時間為晚上九點半，陳家寬再從台中
      搭客運回沙鹿，到沙鹿已是晚上十黠半，因晚上十點後即無公車從沙鹿到原告
      住處，故平時均是由原告開車到沙鹿車站將陳家寬載回家中，到家多是十一點
      左右。原告出國期間即由被告負責接陳家寬回家，何來離家出走十日？
  (四)被告未經原告同意變更原告保單部分，與事實不符：
  　１原告投保之國泰人壽鍾愛一生保單，因被告在國泰人壽任業務員，若以被告為
      要保人，以薪資直接扣款可有減免百分之五保費之優惠，因該保費一年近十二
      萬六千元，如此可省下五千三百元，當時原告還說該保單係被告婚前促成的，
      他只負責繳一次，其他都是被告負責︵該保單婚後均由被告負責繳納保費，其
      後被告復效之鍾愛一生保單僅復效其中一張而已。︶，故在原告同意下，被告
      始變更前開保單要保人︵原要保人為原告︶，及身故受益人︵原身故受益人為
      原告子女︶為被告︵滿期金及祝壽金受益人仍為原告︶。至於萬代福保單︵按
      原告於婚前八十六年十月十四日契約轉換為美滿人生三一二壽險︶終生壽險部
      分，係因保障不划算，解約後加上以被告為要保人購買之美滿人生保單貸款後
      ，用以買原告及其小孩的保單，解約金二十五萬元均匯入原告帳戶內，此部分
      亦為原告所自認。至會持原要保人為原告之鍾愛一生保單貸款七萬六千元，係
      因客戶繳納新保險契約支付保費以遠期支票支付，為了績效獎金，因而在取得
      原告同意下，先行貸款墊付客戶之保費。
  　２又原告保單不止前述三份，加上原告二名子女共三人保費一年三十多萬元，保
　　  費均由被告負責繳納，而保單之滿期金及祝壽受益金受益人均為原告，且均直
      接匯入原告帳戶內，而被告本身所保之壽險受益人亦為原告，保險金額五、六
      百萬元，若被告真如原告所言如此惡劣，被告大可將所有保單滿期金、祝壽金
      、身故受益人均變更為被告名義，故原告僅以此作為離婚事由，尚屬無據。
　　３另被告以原告長女陳家儀為被保險人，投保國泰人壽金好意一一０養老險︵保
　　　單號碼為七五一九八三。九五三號︶，屬躉繳型定期險，該部分保險被告原欲
　　　以父親翁青松為被保險人，然因翁青松年紀過大不能投保，故與原告商量後，
　　　才以陳家儀為被保險人，然保險費四十一萬八千五百元均係由翁青松支付。
  (五)九十一年十二月十三日晚間，兩造又因前開保險單之事發生激烈爭吵，原告明
      知被告不會騎摩托車，上下班均需以轎車代步，竟要被告匯四十萬元予原告，
      否則要將被告名下婚前所買車號Ｘ六－五０六八號轎車開走拿去變賣，被告聲
      淚俱下追著車子哀求原告，原告仍絕情將車開走，完全不顧夫妻之情，被告萬
      念俱灰之下，萌生自殺念頭，將泡茶用瓦斯桶搬到房內，想一死以求解脫。
  (六)綜上所述，原告主張構成離婚重大事由非屬實情；且即使屬實，原告所應負之
      過失責任亦較被告為高，原告不得依民法第一千零五十二條第二項請求離婚。
  三、證據：提出翁青松郵局存摺影本一件、兩造及原告子女保險單明細正本三份、
      被告名下股票明細正本乙份、被告自原告處轉入金額明細正本乙份、國泰人壽
      保險單影本八份（保單號碼：0000000000、0000000000
      、0000000000、0000000000、0000000000、
      0000000000、0000000000、0000000000號）
      為證。
丙、本院依職權調閱被告出入境資料。
    理　　由
一、原告主張，兩造婚姻關係現仍存續中，原告基於夫妻信任關係，自八十八年十一
    月起陸續將所有積蓄六、七百萬元交由被告理財，九十一年十一月五日，原告要
    求被告交代金錢下落，被告僅過戶給原告一百餘萬元股票而已；又被告在原告母
    親陳載彩屏重病入院時，從未到醫院看護照顧；九十一年三月間，被告與原告母
    親陳載彩屏發生口角即離家出家；九十一年五月間原告因工作出國時，被告又藉
    口離家十天。又被告未經原告同意，將原告投保國泰人壽鍾愛一生保單、萬代福
    保單之要保人及受益人均變更為被告，且未經原告同意，以原告及子女為要保人
    投保多份保單，令原告深感被告居心不良；另於九十一年十二月十三日，兩造因
    保單變更之事發生爭吵，被告將瓦斯桶搬進臥房，嗣憤而離家，認有民法第一千
    零五十二條第二項重大事由，請求准予兩造離婚等語。被告則以，被告僅自原告
    銀行存款取得三百七十萬元，加上萬代福保單解約金二十五萬元，合計三百九十
    五萬元，加上被告資金，經原告同意後，部分用於股票投資（股票資金原告占四
    分之三，被告占四分之一），部分經用於購買國泰人壽保單。被告投資股票計至
    九十一年十一月五日餘額僅剩一百一十萬零八百二十元，已於九十一年十一月五
    日以贈與為由將上開投資所餘股票過戶至原告名下。至原告母親重病送入沙鹿光
    田醫院開刀時，被告特地拜託主治醫師多多照顧，後轉到林口長庚醫院，原告週
    日均會載被告及原告大哥陳文生夫婦一同去醫院探視，一個月後轉回沙鹿童綜合
    醫院復健，並請外勞照顧，有空即到醫院探視。又被告將原告之鍾愛一生保單變
    更要保人及受益人，係經原告同意，因被告為國泰人壽員工，保費可扣減百分之
    五，且原告僅繳納一期保費；至萬代福保單解約，係因保障不划算，解約後另籌
    款購買原告及其小孩的保單；況原告及其子女三人保費一年共三十餘萬元，原告
    聲明其僅繳納婚前一期保費外，餘均由被告繳納，然原告及其子女保單之滿期金
    及祝壽受益金之受益人均為原告，且均係直接匯入原告帳戶內，而被告本身所保
    之壽險保額五、六百萬元，受益人亦為原告，若被告真如原告所言居心不良，被
    告大可將所有保單滿期金、祝壽金、身故受益人均變更為被告名義。再者，九十
    一年五月間，原告因工作出國，被告每晚十點半在沙鹿車站接其子陳家寬返家，
    何來其出國期間離家出走。另查，九十一年十二月十三日晚間，兩造又因前開保
    險單事情發生激烈爭吵，原告明知被告不會騎摩托車，上下班均需以轎車代步，
    竟要被告匯四十萬元予原告，否則要將被告名下婚前所買車號Ｘ六－五０六八號
    轎車開去變賣相脅，被告一再哀求，原告仍絕情將車開走，不顧夫妻之情，始萌
    生自殺念頭，將泡茶用瓦斯桶搬到房內，想一死以求解脫等語，資為抗辯。
二、原告起訴主張，兩造婚姻關係現仍存續中，原告基於夫妻信任關係，自八十八年
    十一月起陸續將所有積蓄四百四十五萬元（原告主張六、七百萬元，有證據者僅
    四百四十五萬元）交由被告理財，九十一年十一月五日，原告以夫妻間贈與名義
    ，自被告名下過戶投資所餘價值一百一十萬零八百二十元股票。八十九年三月二
    日，被告將原告為要保人之鍾愛一生保單之要保人及受益人均變更為被告，八十
    九年四月十九日以上開鍾愛一生保單分別貸得三萬元、三萬二千元，九十一年一
    月十七日又貸得一萬四千元，又以原告及子女為要保人投保如附件所示多份保單
    ；另八十九年十月五日以原告為要保人之上開萬代福保單貸得二十五萬元，八十
    九年十二月十三日又貸得七萬九千九百九十八元，所得貸款匯入原告帳戶內再轉
    至被告帳戶投資。附件所示兩造及原告子女為要保人之保單，除婚前原告及子女
    陳家寬、陳家儀為要保人之鍾愛一生保單、富貴保本保單第一期保費及九十一年
    間繳納鍾愛一生復效之保費，由原告繳納外，餘均由被告繳納。另九十一年十二
    月十三日，原告發現被告上開未經同意變更保單、持保單貸款之事，加上原告欲
    將Ｘ六－五０八六號被告名下自小客車變賣之事，兩造發生爭吵，原告執意將車
    變賣，被告將瓦斯桶搬進臥房，進而離家之事實，被告除對八十九年二月二十六
    日自原告台中商銀匯入其華南銀行帳戶之五十萬元爭執外，餘皆不為爭執，並有
    (一)戶籍謄本正本乙份。(二)國泰人壽保險單二份（保單號碼：0000000
    000、000000000）及國泰人壽查詢系統保單號碼00000000
    00號查詢資料、七十九年六月份保險費送金單（均為影本）各乙份。(三)原告
    華南銀行八十九年十月十六日取款憑條（二十五萬元）、被告八十九年十月十六
    日存款憑條（二十五萬元）（均為影本）各乙份。(四)原告第一銀行八十九年五
    月十三日到期存本取息單二件（各一百萬元）、八十九年五月二十三日電匯單（
    二百萬元：匯入被告沙鹿農會帳戶）（均為影本）各乙份。(五)原告合作金庫八
    十八年十一月二十六日取款單（一百萬元）、八十八年十一月二十六日電匯單（
    一百萬元：匯入被告沙鹿農會帳戶）、八十八年十一月二十六日取款單（二萬元
    ）、八十九年一月十日取款單（七十萬元）、八十九年一月十日電匯單（七十萬
    元：匯入被告沙鹿農會帳戶）（均為影本）各乙份。(六)財政部中區國稅局九十
    一年十一月六日贈與稅不納入贈與總額證明書。(七)被告涉嫌偽造原告名義變更
    或簽立保險單明細影本乙份等附卷可稽；而被告於八十九年二月十六日自原告處
    取得五十萬元之事實，亦據原告提出其台中商銀八十九年二月二十六日到期存款
    單（五十萬元）、八十九年二月二十九日電匯單（五十萬元：匯入被告華南商銀
    帳戶）（均為影本）各乙份為證。從而，原告就此部分主張之事實，堪認為真實
    。應予審酌者，被告是否於原告母親生病時未予看護照顧或離家出走？被告是否
    於原告出國期間，離家出走十日？原告交由被告投資理財之資金虧損是否為兩造
    發生破綻原因，而可歸責於被告？被告變更或解約原告婚前為要保人之保單或於
    婚後以原告及其子女為要保人之保單是否有不良居心，而構成兩造間婚姻發生破
    綻原因，且可歸責於被告？
三、按民法第一千零五十二條第二項規定：有前項以外之重大事由，難以維持婚姻者
    ，夫妻之一方得請求離婚，但其事由應由夫妻之一方負責者，僅他方得請求離婚
    。此所謂抽象、相對、一般的離婚原因，亦即破綻主義離婚法之一到達點。而是
    否有難以維持婚姻之重大事由之判斷標準，為婚姻是否已生破綻而無回復之希望
    ，不可單憑原告主觀之標準（即原告已喪失維持婚姻意欲之主觀面加以認定），
    而應依客觀標準，即難以維持婚姻之事實，是否已達處於同一境況，任何人均將
    喪失維持婚姻之意欲程度以決之。且為符合現代多元化社會之需要，使裁判婚姻
    之事由較富彈性，當婚姻破裂時，夫妻已無共同生活之實質時，即得請求離婚，
    但有責配偶，無請求離婚之權利，申言之，如若自己遭致婚姻之破綻時，不得以
    其破綻為理由，恣意訴請離婚。又婚姻如有難以維持之重大事由，於夫妻雙方均
    須負責時，應比較雙方之有責程度，僅責任較輕之一方，得向責任較重之他方請
    求離婚，如雙方之有責程度相同，則雙方均得請求離婚，以符公平。最高法院八
    十七年台上字第一○四八號、一三○四號及九十年度台上字第一六三九號判決意
    旨即採類似之見解。又按夫妻相處之道，因國情、身分、地位、知識程度及經濟
    能力不同，而有不同相處方式，惟因夫妻來自不同家庭，其成長背景有異，無法
    期待對方凡事盡如己意，古人所謂舉案齊眉，或男主外女主內，或現代新女性主
    義者，其據以說明夫妻相處家庭經營之道固有不同，惟夫妻有如太極之陰陽，一
    陰一陽相調和，陰陽相濟，方能生理與心理上取得平衡，而不致產生生理或心理
    上疾病，若在此太極內，陽之一方強勢時，陰之他方不願退讓，反之亦然，則陰
    或陽即跑到外面，太極因陰陽無法調和，自然會破裂，反之亦然，惟有一進一退
    間取得平衡點，方能維持太極之圓融，而其進退之原則應基於愛為出發點，方能
    進退有序。本件原告主張兩造婚後，因基於夫妻間信任關係，將積蓄四百四十五
    萬元（原告主張六、七百萬元，但僅能證明四百四十五萬元）交由被告投資理財
    ，因被告投資股票操作不當，至九十一年十一月間僅餘價值一百一十餘萬元股票
    ，除將所餘股票全部以贈與名義過戶至原告名下外，原告復於九十一年十二月間
    發現被告於八十九年三月二日將其為要保人之國泰人壽鍾愛一生保單變更要保人
    、受益人為被告外，復陸續持該保單貸款使用，又於八十九年十月間以原告為要
    保人之國泰人壽萬代福保單貸款二十五萬元，八十九年十二月間更將該保單解約
    ，且發現被告私自以原告及子女陳家寬、陳家儀名義投保甚多保險，居心不良，
    因而開始發生爭執，加上原告認其母住院期間，被告未前往照顧，其出國期間被
    告又離家出走，因認兩造間有難以維持婚姻之重大事由。惟查：
(一)原告母親生病時被告是否未予看護照顧或甚而離家？
    被告主張，原告之母重病住院期間，其曾透過友人請沙鹿光田醫院主治醫師多加
    照顧，於陳母轉院至林口長庚醫院時，每逢週日會開車載送原告及原告大哥夫婦
    同去醫院探視，陳母轉回沙鹿童綜合醫院復健時，聘請外勞看護，有空即會到醫
    院探視照顧等語，業經證人即原告之子陳家寬到院證述 (九十二年八月十四日言
    詞辯論)在卷，參酌證人為原告之子，所為證言當屬可信，原告主張被告於其母
    生病時未予照顧看護或離家出走，尚屬無據。
(二)原告九十一年五月間出國，被告是否離家出走十日？
    原告主張其於九十一年五月間（原告稱係七月，惟被告及證人陳家寬均指係五月
    ，經本院依職權查明原告於九十一年間僅四月二十九日至五月十二日出國期間超
    過十日，有入出境查詢結果乙紙在卷可按）間出國，被告藉口離家十天，其後兩
    造即時常發生爭吵，為被告所否認。惟證人即原告之子陳家寬到院證稱，原告於
    九十一年五月間出國時，被告並未離家出走，因其在台中補習，搭車回到沙鹿時
    已是晚上十時三十分，無車可搭，均由被告開車接回家（九十二年八月十四日言
    詞辯論）等語，參酌證人為原告之子，其所為證言自屬可採。原告此部分之主張
    ，亦無足採。
(三)原告交付被告四百四十五萬元左右投資理財，因投資股票虧損僅餘一百一十萬元
    左右，是否為兩造發生破綻原因，而可歸責於被告？
    原告主張，被告將其交付之積蓄六、七百萬元投資理財不當，因而於九十一年十
    一月六日以贈與為由將投資所餘股票一百一十萬元左右股票 (被告主張投資股票
    資金其占四分之一)過戶至其名下，並認此為兩造婚姻發生破綻之原因。惟查，
    台灣自八十八年九月二十一日大地震後，國內經濟情勢不利，八十九年起全球景
    氣步入空頭市場，美國聯邦準備理事會又連續降息，加上美國九一一事件恐佈攻
    擊陰影及全球經濟通貨緊縮等因素影響，台灣股市因與美國股市連動性高，因而
    股市○○○○路往下跌，迄九十二年第二、三季全球景氣始漸脫離通貨緊縮影響
    ，經濟開始回絡，台股集中市場指數自九十二年始回到四、五千點，九十三年二
    、三月台股集中市場指數再回升到六、七千點等情，為一般人所知之事實，從而
    由原告將資金交付被告投資股票時，適逢內有九二一大地震、外有全球經濟通貨
    緊縮及恐佈攻擊陰影下，僅少數人能自台股集中市場全身而退，大多數投資人股
    票投資損失慘重，顯然此非被告操作股票投資不當。縱在股市榮景時，原告既信
    任被告投資理財方式，如被告投資失當，原告亦當承受投資失利結果，不可以結
    果論英雄，反推被告理財失當為兩造婚姻發生破綻原因，甚而認可歸責於被告。
    蓋以夫妻本當甘苦患難與共，豈可有大難來時各自飛之想法。
(四)被告變更或解約原告婚前為要保人之保單或於婚後以原告及其子女為要保人之保
    單是否有不良居心，而構成兩造間婚姻發生破綻原因，且可歸責於被告？
    原告主張，被告未經同意擅自變更其婚前購買之二份國泰人壽保單鍾愛一生保單
    (保額共一百萬元)之要保人、受益人為被告後，持以貸款供己使用；又未經同意
    ，擅將原告婚前自行投保之國泰人壽萬代福保單（保額八十一萬元）先貸款二十
    五萬元後，復將之解約，取得解約金近八萬元私用；另未經同意於結婚（八十八
    年十月一日）後私以原告、原告子女陳家寬、陳家儀名義投保多份保單，因而懷
    疑被告居心不良，因認婚姻發生破綻。被告則辯稱：其所以將原告婚前投保之鍾
    愛一生保單變更要保人及受益人，係以員工身分加保，可省保費百分之五外，又
    因上開保單原告言明為娶被告才加保，僅願繳一期，其後保費均由被告繳納，且
    其餘婚後加保及婚前已保之原告、原告子女保費均由被告一人負責繳納，其因而
    變更上開保單，而婚後加保之保單，其身故受益人兩造互為受益人，各自為滿期
    金受益人，原告子女受益人身故或滿期時或為原告或為原告子女本人，如被告有
    不良居心，大可變更所有受益人均為被告，顯然其為原告及其子女加保，並無不
    利於原告之動機等語。經查，參酌附件所示，兩造及原告子女四人一年之保費合
    計約四十餘萬元（不計入以陳家儀為要保人之金好意養老保單），既均由被告一
    人負責繳納，加上原告稱其婚後工作所得薪水交由被告運用，所繳保費其亦有負
    擔等語，則被告於收受原告交付之薪水後，所為保險上之理財尚非有所不當。且
    依附表所示各該保單，婚後所投保者夫妻互為身故受益人，原告子女身故受益人
    為原告，合乎常情，尚難遽論被告婚後就兩造薪水所為保單理財有何不良居心，
    進而認此為兩造婚姻發生破綻原因。
(五)綜上所述，本件兩造婚後夫妻生活本屬幸福，僅因原告於九十一年十一月間發現
    原告交付四百四十五萬元供被告理財，被告投資後僅餘一百一十萬餘元之股票價
    值，又於九十一年十二月間發現被告未經明示同意，竟將其婚前投保之保險單變
    更要保人及受益人，復持以貸款，或解約保單，因而發生爭執，斯時原告母親因
    病須錢，原告打算將登記被告名下車號Ｘ六－五０六八號自小客車出售，被告因
    該車為其代步工具不同意出售，因而發生爭執，進而離家，嗣後即無交集等情，
    已如前述。其中有關投資股票失當及未經明示同意變更保單或保單貸款等，既係
    原告交付積蓄及薪水交由被告保管及理財，縱因有投資失利或未符原告期待之保
    單增加情事，難認可歸責於被告。惟原告既認被告投資理財不當，致其日後退休
    金泡湯，又以自己為被保險人之保單過多，而惶惶不安，不再信任被告，被告原
    亦表示同意離婚，並表示因原告不信任自己，應給付贍養費一百萬元等語。參酌
    兩造問題所在，應係原告對授權管理投資範圍及標的未予明確規範，亦未對各種
    投資之停利、停損等風險控管問題予以溝通及關注，致於不利之大環境下積蓄遽
    減，因而彼此不信任對方，太極之陽、太極之陰均已逸出太極之外，太極不復圓
    融，兩造信任關係既已不存，任何人處於原告相同地位時，均難期待兩造婚姻之
    繼續，兩造婚姻已發生破綻。而兩造婚姻發生破綻之因，既係溝通上問題，應認
    兩造過失程度相等，原告請求離婚，為有理由，應予准許。
四、兩造其餘攻擊防禦方法於本件事實之認定及判決結果，不生影響，茲不一一論列
    ，附為敘明。
五、據上論結，原告之訴為有理由，依民事訴訟法第七十八條，判決如主文。
中　　　華　　　民　　　國　　九十三　　年　　　三　　　月　　　十六　　日
                                    臺灣臺中地方法院家事法庭
~B法　　　官　陳學德
右為正本係照原本作成
如對本判決上訴須於判決送達後二十日內向本院提出上訴狀
中　　　華　　　民　　　國　　九十三　　年　　　三　　　月　　 十四　　 日
~B法院書記官
